臺灣臺南地方法院刑事判決　　　　　　　　　　　　　　　九十年度重訴字第六號
　　公　訴　人　臺灣台南地方法院檢察署檢察官
　　被　　　告　庚○○
　　選任辯護人　蘇明道
右列被告因違反毒品危害防制條例案件，經檢察官提起公訴（九十年度偵字第二二三
號）及移送併辦（九十年度偵字第八三三、一七五五九號），本院判決如左：
    主  文
庚○○販賣第一級毒品，累犯，處有期徒刑玖年，褫奪公權伍年。
扣案之海洛因磚壹塊（淨重佰壹拾伍公克，驗餘淨重佰零伍公克）、海洛因肆小
包（合計淨重拾肆點貳公克，不含包裝袋）、安非他命壹包（驗前毛重拾陸點
公克，驗後毛重拾陸點貳伍公克，不含包裝部分）、海洛因磚壹塊、海洛因肆中
包又壹小包（總淨重貳佰捌拾肆點肆捌公克，其中海洛因磚壹塊及中包、壹小包共
淨重貳佰伍拾點肆肆公克，另壹中包海洛因淨重拾肆點零肆公克）與安非他命肆包
（總驗前淨重伍拾點肆捌公克，總驗後淨重伍拾點貳柒公克），均沒收銷燬。扣
案之包裝海洛因空袋肆只（重壹點玖公克）、包裝海洛因空袋伍只（各重陸點貳肆
及貳點伍肆公克）、包裝安非他命空袋肆只（總重點壹陸公克）、電子秤壹台、研
磨攪拌器壹台、刷子壹支、分裝用塑膠空袋肆包、包裝安非他命空袋壹只（不包含安
非他命，未單獨秤重），均沒收。
    事  實
一、庚○○前於民國（下同）八十四年四月間，因煙毒案件，經臺灣高雄地方法院判
    處有期徒刑二年二月，並經臺灣高等法院高雄分院駁回其上訴而確定，甫於八十
    七年五月十五日執行完畢，仍未知所警惕，又意圖販賣第一級毒品海洛因以營利
    ，先化名郭敏華（另綽號小伍或大姐）於八十九年七月十五日，以新台幣（以下
    同）五十五萬元之代價，向丁○○買受海洛因磚一塊（毛重三四七公克，淨重三
    一五公克，驗餘淨重三０五公克），並由丁○○指示張昭偉持往高雄市○○區○○路三七九號四樓之三住處交付張女而販入完成。繼而又於同年七月十七日下午
    ，以電話與配合司法警察追查毒品來源之癸○○約定出售三錢（台錢，下同）海
    洛因予鄭某，遂與不知販賣情事之戊○○於同日夜間十時三十分許，分持張女所
    有之海洛因共四小包（合計淨重十四．三二公克，包裝重一．三九公克，其中一
    小包刮自前述購自丁○○之海洛因磚）依約前往高雄市左營區○○○路三一五號
    前，旋為埋伏守候之台南市警察局第二分局（以下簡稱南市二分局）所屬員警當
    場逮捕而未依約交付海洛因予癸○○，並扣得上述海洛因四小包及庚○○持有之
    第二級毒品安非他命一包（驗前毛重卅六．三三公克，驗後毛重卅六．二五公克
    ）。庚○○遭逮捕後即供出海洛因來源為丁○○，並配合南市二分局司法警察辦
    案，除先引導員警於同年七月十八日夜間八時三十分前往上開高雄市○○區○○
    路三七九號四樓之三住處起出前述海洛因磚一塊外，另致電丁○○佯稱欲再購買
    海洛因磚一塊，嗣於同年八月七日下午五時三十分許，丁○○依約攜帶海洛因磚
    一塊（淨重三四八．三四公克）前往高雄市○○○路二二七號蘭卡威咖啡館內欲
    販賣予庚○○但未及交付張女時，為警當場查獲，並扣得丁○○持有中之上開海
    洛因磚一塊。同年十二月十六日凌晨約一時許，庚○○再次意圖販賣而持有第一
    、二級毒品海洛因與安非他命，經警據報而於同日中午十二時三十分許，持檢察
    官核發之搜索票前往台南市○○路○段二三六號庚○○實際經營之「中信徵信社
    」，扣得張女持有中之海洛因磚一塊、海洛因四中包又一小包（總淨重二八四．
    四八公克，其中海洛因磚及三中包、一小包共淨重二五０．四四公克，另一中包
    海洛因淨重卅四．０四公克，包裝重各為六．二四及二．五四公克）、安非他命
    共四包（總驗前淨重五三．四八公克，總驗後淨重五三．二七公克）、電子秤一
    台、研磨攪拌器一台、刷子一支、分裝用塑膠空袋四包。
二、案經台南市警察局第三分局報請臺灣臺南地方法院檢察署檢察官偵查起訴及移請
    併案審理。
    理  由
一、訊據被告庚○○固供承收受丁○○委由案外人張昭偉交付之海洛因磚一塊，且先
    後於八十九年年七月十七日夜間及同年十二月十六日下午，分別在高雄市左營區
    ○○○路三一五號前與台南市○○路○段二三六號中信徵信社內，遭警查獲上述
    海洛因、安非他命、電子秤、研磨攪拌器、刷子一支及分裝用塑膠空袋等物品，
    但矢口否認有何販賣或意圖販賣而持有毒品等犯行，並以：當初丁○○經由張昭
    偉交付之海洛因磚係言明「寄放」伊住處，並委伊徵詢有無其他人士欲行購買，
    伊因未敢代為販售，故將之放置住處之內，該等海洛因磚並非伊欲販賣而向丁○○買受。伊於八十九年七月十七日下午，癸○○係以電話告稱欲取回日前鄭某出
    借予伊之海洛因，故當日司法警察所查獲之海洛因乃伊自行施用及擬以返還癸○○之毒品，亦無販賣情事。再同年十二月十六日在中信徵信社查獲之毒品與分裝
    器物，同非伊所有之物，而係其成年友人甲○○（綽號「阿賢」）於查獲當日凌
    晨所託交寄放，伊僅暫時代為保管云云置辯。辯護意旨則謂：案外人丁○○於其
    所涉販賣毒品案件（本院案號為八十九年度重訴字第二九號，下稱丁○○販毒案
    ）中之警訊與偵審中所供交付毒品原因、海洛因磚之重量與售予被告之金額，存
    有前後不一之瑕疵可指，尚難採為對被告不利之證據，況被告如確係向丁○○買
    受該等海洛因磚，避免為警查獲猶有未及，焉有交保後主動報告來源並交出毒品
    之理。再證人癸○○雖於警訊供稱以電話佯向被告購買三錢海洛因，然司法警察
    於八十九年七月十七日夜間，在被告與戊○○身上查獲之海洛因，無論分包或總
    和計算，均無重量相符之海洛因，且鄭某於法院調查中亦到庭證稱八十九年七月
    十七日幫警察致電被告係向被告表示欲索回前借予被告之海洛因，並非洽購毒品
    ，核與證人戊○○於法院調查中所證情節相符，足認被告所辯為可信，再被告自
    丁○○處收受之海洛因磚與交付予癸○○之前即遭查獲之海洛因，經法務部調查
    局鑑定後純度不符，益證原欲持交癸○○之毒品確係被告前向癸○○調借以供施
    用而非購自丁○○，故被告並無販賣毒品之犯意與犯行。再被告於八十九年十二
    月十六日係手持遭查獲之毒品與器具自動從中信徵信社二樓酒櫃夾層中走出交付
    司法警察，此後即無任何人士致電被告洽購毒品，此據南市三分局刑事小隊長辛○○到院證述在案，該等物品如係被告所有之物，被告豈有自動走出酒櫃夾層交
    出毒品之可能。況證人即中信徵信社職員丑○○亦證稱被告於查獲前曾告以該等
    物品係他人所寄放，是被告辯稱該等物品僅係受寄代藏，亦屬可信，此部分爰請
    變更起法條改依毒品危害防制條例第十一條第一項之持有第一級毒品罪論處等語
    。
二、經查：
  (一)證人丁○○迭於其所涉丁○○販毒案之警訊、偵查及一審調查中，一再明確供
    陳被告於八十九年七月十八日夜間八時三十分引導司法警察前往高雄市○○路被
    告住處起出之海洛因磚，即係其以五十五萬元價金售予被告，並委請張昭偉交付
    被告等語，有各該筆錄影本在卷可稽。而丁○○前揭供述係自白不利於其自己之
    犯行，且與被告（化名郭敏華）於警訊中向警報告丁○○涉有販賣海洛因磚之陳
    述內容相符，衡情丁○○當無故以不實陳述致令自己被追訴最重本刑為死刑之重
    罪，並以之誣陷被告之可能，故丁○○前揭價售海洛因予被告之陳述，應屬可信
    而得採為不利於被告之認定。雖被告自本案與丁○○販毒案之警訊中一再供稱丁○○委由張昭偉交付上開海洛因磚之原因為「寄放」云云，然依被告與丁○○所
    為一致之供述，其等之間原並無特殊情誼，此觀被告於八十九年七月十七日在高
    雄市左營區○○○路三一五號前而為警逮捕之後，立時供出毒品之來源為丁○○
    即可窺知，而重達三百餘公克之海洛因磚一塊所費不訾，且持有之風險極高，丁○○諒無輕易將之寄放予被告之理。故被告持有上述海洛因磚之原因，應以丁○○前揭供述與經驗法則較為吻合而可採，被告與丁○○嗣後均稱係林某將之寄交
    被告，核均屬卸責之詞，皆無可取，且不能據而推論丁○○前多次所為一致且不
    利於己之供述無足採信。上述司法警察於八十九年七月十八日夜間在高雄市○○路被告住處查獲之「海洛因磚」，經送請內政部刑事警察局化驗鑑定結果，確
    係純度百分之九十二之海洛因無誤，毛重三百四十七公克，淨重三百十五公克，
    驗餘剩重三百零五公克，有該局八十九年八月廿二日刑鑑字一０八一一五號驗通
    知書在卷可按。被告於八十九年七月十七日在高雄市左營區○○○路三一五號
    前因涉嫌販賣海洛因之行為經警逮捕，同時並扣得為數不少之毒品海洛因及安非
    他命，依司法機關查緝毒品犯罪實務，被告若供出來源即可獲得依毒品危害防制
    條例第十七條減刑，並藉必須配合警方誘捕丁○○為由獲得檢察官命具保免予羈
    押之處分，此觀南市二分局刑事小隊長謝東臣於八十九年七月十八日向臺灣臺南
    地方法院檢察署檢察官提出之偵查報告（附於該署八十九年度他字第八八九號卷
    首頁）中，提及「訊據郭敏華（即被告之化名）坦承不諱，並提供線索來源係從
    國際走私集團組織成員丁○○．．．建請鈞署檢察官准予嫌疑人郭敏華交保候傳
    ，並配合鈞署及本分局專案小組積極佈署查緝丁○○．．．」等語，即堪確認，
    被告辯稱其係與戊○○同經檢察官諭知交保後，始主動致電司法警察報告持有丁○○交付之海洛因云云，與卷存事證不相符合，無足採信。故被告並非毫無原由
    主動向警報告其持有丁○○交付之海洛因磚，自難徒因被告引導司法警察查獲丁○○委由張昭偉交付之海洛因磚，即遽認該等毒品並非被告出資購入。從而證人
    即南市三分局偵查員乙○○於本院調查中證稱伊等查獲被告（化名郭敏華）及戊○○後，被告陳報伊等其住處尚有海洛因，是一個藥頭放在被告家中的，被告因
    不願販賣故而帶警至其家中查獲，並供出藥頭為丁○○等語，因所證述之事實亦
    屬被告向司法警察報告之片面之詞，同難據以論斷被告持有上述海洛因磚之原因
    為寄放。再案外人丁○○雖於其所涉販毒案之警訊中供稱三五八公克重之海洛
    因磚其欲以五十五萬元價金售予綽號大姐之被告；（郭敏華帶同警方自其住處查
    獲之海洛因磚）三七０公克係伊公司的，前經張昭偉拿給郭敏華，價錢五十二萬
    五千元；復於偵查中及一審調查中供稱共販售毒品予郭敏華二、三次，每次一塊
    均三五０公克，約定售價五十五萬元等語。上述供述雖確有重量與售價前後不相
    符合之處。然查丁○○於警訊中提及之三五八公克之海洛因，係被告配合警方人
    員於八十九年八月七日佯稱欲再向丁○○購買海洛因，而經林某再次攜往高雄市
    ○○路二二七號蘭卡威咖啡館之海洛因磚，並非司法警察依被告所供在被告住處
    起出之海洛因磚；至於丁○○於警訊另稱重三七０公克之海洛因，即係被告引導
    警察自其住處起獲但未及送請內政部警政署刑事警察局為精確之化驗與秤重前之
    初估重量，此觀丁○○八十九年八月八日南市二分局警訊筆錄之記載自明；再丁○○於前揭警訊中雖提及五十二萬五千元之金額，但未明言究係丁○○向上游取
    得海洛因之對價，抑或林某出售予被告之價額，而丁○○復於同次警訊中明白陳
    稱「我向小龍購買新台幣五十二萬五千元，轉手賣給郭敏華新台幣五十五萬元，
    從中賺取利潤二萬五千元」等語，其嗣後於該案件偵查及一審調查中亦同此說詞
    ，故五十二萬五千元與五十五萬元之差異，顯係丁○○販入與販出之價差，此部
    分亦難認為林某之供述存有反覆不一之瑕疵；末查丁○○交付予被告之海洛因磚
    ，已經被告刮除部分以供自己施用，並同時與其他來源之海洛因併為警查獲，亦
    據被告於本院調查中供明在卷（參見本院九十一年二月七日訊問筆錄），故司法
    警察因被告引導而起出之海洛因磚，應較輕於丁○○原交付被告時之重量，是丁○○於其所涉販毒案偵查及一審調查中供稱每次一塊出售予被告之海洛因磚重三
    五０公克，即難謂為不合。辯護意旨執上述重量與價金岐異而質疑丁○○陳述之
    憑信度，同難採取。綜上判斷，參以丁○○交付被告之海洛因數量甚鉅，顯非
    僅供被告自己施用乙節，被告基於營利之意圖而向丁○○販入海洛因磚，已堪認
    定。
  (二)證人癸○○於警訊中供稱伊於八十九年七月十七日下午二時三十分在高雄市○
    鎮區○○路一九四號前被南市二分局查獲，伊毒品均係向綽號「小伍」之被告（
    化名郭敏華）購買，之前向被告買海洛因均係透過戊○○交付毒品及價金，同年
    七月十七日廿二時三十分，伊協助警方致電被告之呼叫器，待被告回電後，伊佯
    稱要買三錢海洛因，被告答應後雙方約定在高雄市左營區○○○路三一五號旁停
    車場交付毒品，由戊○○載被告前來交易時為警逮捕，伊向被告買海洛因至少五
    次以上，地點均在高雄市旗津地區等語，其於本院調查中亦供承當時伊係「幫警
    察約庚○○出來」等語（參見本院九十一年一月廿五訊問筆錄）。該證人之供述
    核與證人即南市二分局偵查員壬○○於本院調查中到庭所證：八十九年七月十七
    日下午伊等係先逮捕癸○○，並經鄭某供出上游，再以癸○○主動聯絡被告，而
    將被告及戊○○誘出，其等偵訊癸○○之過程中，鄭某之電話並無來電，警訊中
    癸○○並未提及被告欠其海洛因欲行返還，且供稱毒品係向被告購買等語（參見
    本院九十年十二月廿八日訊問筆錄）相符，並與被告及戊○○所陳其等甫依約到
    達高雄市左營區○○○路三一五號前即遭警逮捕等語部分吻合。被告與戊○○
    於八十九年七月十七日夜間遭警逮捕時，分別在被告手提袋內查獲海洛因英一小
    包及安非他命一包，並發現戊○○丟棄於地上之海洛因三小包，經分送請法務部
    調查局及高雄醫學大學附設中和紀念醫院化驗鑑定並秤重結果，確分係海洛因及
    安非他命無訛，且四小包海洛因共淨重十四．三二公克，包裝重一．三九公克；
    安非他命一包驗前毛重卅六．三三公克，驗後毛重卅六．二五公克，有法務部調
    查局八十九年八月七日（八九）陸（一）00000000號鑑定通知書及高雄
    醫學大學附設中和紀念醫院檢驗報告各一紙在卷足憑。證人癸○○於警訊中確
    供稱擬配合警方辦案而以電話佯向被告洽購三錢海洛因，然依交易習慣，所謂三
    錢應係指扣除包裝袋重量後之淨重，而非毛重，否則購買海洛因之人將因販賣者
    以不同厚度之包裝袋裝盛而收受不同數量（重量）之海洛因。而司法警察於逮捕
    被告與戊○○之後，並未檢測扣案海洛因之淨重，僅測得毛重各為七．九公克，
    故該等海洛因之毛重與癸○○原欲向被告購買淨重三錢之重量數值不相符合，即
    屬正常情形，不能以之動搖癸○○前揭不利於被告供述之可信度。被告雖辯稱
    扣案之海洛因其中三包乃伊前向癸○○所借，並擬以原物返還鄭某云云。惟查依
    被告所供，其於遭逮捕約一週前向癸○○借用海洛因之目的在於供己施用，依理
    該等海洛因必因時間之經過與被告之多次施用而減少數量，否則設若被告未將借
    得之海洛因供己施用，則被告於一週前即無向癸○○借用之必要，然被告於癸○○致電後，竟仍得以原物返還癸○○，殊難想像。是被告與戊○○均供稱並非販
    賣海洛因而係持以返還毒品，證人癸○○於本院調查中翻異前詞附合上開抗辯，
    經核均與經驗法則不相符合，亦難信實。被告供承其與戊○○同遭逮捕之時，
    扣案之海洛因四小包中之一小包係刮自上述丁○○交付被告之海洛因磚，經函請
    法務部調查局就該等海洛因鑑定成份後，認為二批海洛因呈現之個別成分如海洛
    因、乙醯可待因、單乙醯嗎啡、嗎啡、可待因及參種未知名化合物成分之種類相
    同外，且各種化學物質成分均具有相似比例之對應含量，且二批海洛因經分析之
    純度值亦相近，故以上述檢驗結果研判二者有可能屬同一來源或同一海洛因磚之
    毒品。然因被告與戊○○遭逮捕時所查獲之四包海洛因初驗時已因標準作業程序
    之規定混合均質化，故無法就該四包海洛因個別與丁○○交付被告之海洛因磚逐
    一鑑定等語，有該局九十一年四月廿六日調科壹字第０九００一六九三００號函
    附卷可按，故被告所供其與戊○○遭逮捕時所查獲之四包海洛因中，有一包係刮
    自丁○○所交付之海洛因磚，即屬可信。而被告既係以販售營利之目的而向丁○○販入該等海洛因磚，其刮除部分成分裝袋即可以推理方法而認為欲持以販出牟
    利。綜合上述被告、戊○○與司法警察壬○○所陳逮捕被告與癸○○之過程，
    參以查緝毒品實務，暨扣案海洛因之來源係販入預備再行販出圖之毒品等節，證
    人癸○○於警訊所為不利於被告之供述，即堪認與事實相符而得採為不利於被告
    之認定，從而被告販賣海洛因予癸○○但因遭預先埋伏之警察逮捕而未遂之事證
    ，亦堪明確。至於癸○○雖於警訊另提及：在南市二分局所屬司法警察於八十
    九年七月十七日下午在高雄市左營區○○○路三一五號前查獲被告與戊○○之前
    ，已然向被告買受海洛因五次，且均係透過戊○○交付毒品及價金等語。然證人
    癸○○此部分不利於被告及戊○○之指述，並無其他積極事證足資佐證其真實性
    （八十九年七月十七日當日交易過程尚有毒品海洛因扣案及司法警察到庭證述逮
    捕過程等事證），且證人癸○○復於本院調查中翻異前詞改稱未曾與被告為毒品
    之交易等語，因認證人癸○○此部分不利於被告與戊○○之單一指述，未能嚴格
    證明被告等犯罪，是該部分不採為不利於被告之認定，併予指明。
  (三)被告於八十九年十二月十六日在台南市○○路○段二三六號被告實際經營之中
    信徵信社，所扣得之海洛因磚一塊、海洛因四中包又一小包及安非他命共四包，
    分經送請法務部調查局及內政部警政署刑事警察局化驗鑑定並秤重結果，確分係
    總淨重二八四．四八公克之第一級毒品海洛因，其中海洛因磚及海洛因三中包、
    一小包共淨重二五０．四四公克，另一中包海洛因淨重卅四．０四公克；與總驗
    前淨重五三．四八公克，總驗後淨重五三．二七公克之第二級毒品安非他命無誤
    ，有法務部調查局九十年二月十五日00000000號鑑定通知書及內政部警
    政署刑事警察局九十年一月五日刑鑑字第九一六號鑑驗通知書各一紙在卷可查。
    被告雖辯稱該等毒品係六十四年十一月三十日出生之甲○○（身份證統一編號
    ：Ｚ000000000號）所有並寄放該處，然為證人甲○○嚴詞否認。證
    人即上述中信徵信社職員子○○雖於本院調查中到庭結證略稱：伊於八十九年十
    二月十六日上午十時三十分下樓吃早餐時，聽及被告與己○○談及稍候欲拿某物
    ，但係何等物品、欲持交何人伊均不知。當時有人致電，但電話中談論何事未注
    意聽等語。依該證人之陳述，司法警察搜獲前述毒品與分裝器物之前，何許人士
    欲前往中信徵信社拿取何等物品、何人致電談論何事，證人子○○全無所悉，如
    此該證人之證言即無從證明任何對本案被告有利或不利之事實，殊難因而遽認被
    告所辯扣案物品均係他人所寄放者為可信。又證人即中信徵信社職員丑○○雖於
    本院調查中亦到庭證稱：伊曾在一樓辦公室桌上看到白色毒品，隨即好奇詢問被
    告，被告回稱該等物品係朋友所寄放之毒品，問完沒多久該朋友即致電被告，告
    稱擬將該等物品取回，該被告之友人真正名字伊不清楚等語，然該證人所陳述之
    事實，亦屬被告於司法警察搜索前片面向蘇某所陳之話語，是否可信亦待查明，
    同難採為有利於被告之認定，否則證據取捨上即有依被告案發前之片面陳述用以
    證明案發後被告之抗辯是否真實之謬誤。南市三分局員警於八十九年十二月十
    六日係事先向檢察官申請核發搜索票，並於實施搜索之後發現被告自中信徵信社
    二樓酒櫃中走出而查獲該等毒品，已經證人即南市三分局警員辛○○到庭結證屬
    實（參見本院九十年七月十七日訊問筆錄），被告亦供承警員到場搜索前，伊等
正在施用毒品，聽聞警察之吆喝聲後，即因緊張而將毒品抱入酒櫃內，而後警察
    已找到四名員工且找了很久，故自己走出酒櫃等語（參見本院九十年十二月七日
    訊問筆錄），參以證人即參與搜索之警員丙○○所證：刷子、電子秤是伊同事去
    （酒櫃）搜出來的等語（參見本院九十年七月十七日訊問筆錄），堪以確信被告
    絕非司法警察持搜索票到達中信徵信社後，立即主動面對警察並交付上開毒品與
    分裝器物，而係原躲入酒櫃以避查緝，嗣經司法警察詳細搜索後始迫於形勢走出
    酒櫃。故被告辯稱其係自動走出酒櫃主動交出扣案毒品與器物，辯護意旨並據以
    主張被告並非原持有該等物品之人，均難憑信。與上開毒品同時查獲之電子秤
    一台、研磨攪拌器一台、刷子一支、分裝用塑膠空袋四包，依經驗法則亦屬研磨
    、秤重與分裝毒品所用之器物。參以同時查扣之毒品數量甚鉅，斷非持有者一人
    施用之份量乙節，堪認同時持有該等毒品與器具之人，並非單純為供自己施用毒
    品而持有，而係基於販售圖利之意思而持有該等毒品。再被告自走出酒櫃後無人
    致電被告，僅足認為該等時間內無人向被告洽購毒品，尚難推論被告持有毒品之
    原因並非意圖販賣而持有，併予說明。退而言之，綜認被告所辯此部分扣案物
    品確係他人所寄放，然被告亦供承「我心理清楚，甲○○買那些毒品是要賣的」
    （參見本院九十年十二月七日訊問筆錄），故被告同意受寄代藏，仍無解於共同
    意圖販賣而持有之罪責。故被告係意圖販賣而持有該等毒品，亦堪認定。
三、按刑事法律上之販賣罪，並不以販入之後復行賣出為要件，只要以營利為目的而
    販入或賣出，有一於此，罪即成立；又配合司法警察向販售毒品之人偽稱欲購買
    毒品，雖無實際購毒之真意，但被告既有販毒之故意，且依約攜帶毒品前往交付
    ，即已著手實施販毒之行為，雖未及交付毒品及價金，仍應論以販賣毒品未遂罪
    ，最高法院八十九年台上字第一八四號判決及八十五年四月十日（八五）台文字
    第○一九八號函附刑事庭決議要旨均足參照。故被告自丁○○處買受海洛因磚之
    行為，係觸犯毒品危害防制條例第四條第一項販賣第一級毒品罪；其攜帶海洛因
    與安非他命前往約定地點出售海洛因予癸○○之部分行為，應認該當於同條例第
    四條第五項第一項販賣第一級毒品未遂罪與同條例第十一條第二項之持有第二級
    毒品罪之構成要件；被告在中信徵信社內持有海洛因及安非他命，係該當於同條
    例第五條第一項及第二項之意圖販賣而持有第一、二級毒品罪之構成要件。被告
    與戊○○同遭逮捕之前，以一行為同時意圖販賣而持有第一級毒品海洛因及（非
    意圖販賣而）持有第二級毒品安非他命；被告於中信徵信社以一行為同時意圖販
    賣而持有第一、二級毒品，均應從一重各論以一個意圖販賣而持有第一級毒品之
    行為，且持有部分嗣再為販賣行為所吸收，故不引用刑法第五十五條之規定，併
    予敘明。是核被告之所為，係犯毒品危害防制條例第四條第一項販賣第一級毒品
    （既遂）罪。公訴意旨未及審究被告向丁○○販入海洛因，再持以販出予癸○○
    而認被告涉犯毒品危害防制條例第五條第一項之意圖販賣而持有第一級毒品，尚
    有未合，起訴法條應予變更。又被告將前向丁○○販入之海洛因持往販出予癸○○，於評價上應認為係一個賤買貴賣之販賣行為，而應論以一罪。被告販賣第一
    級毒品前後之多次意圖販賣而持有第一級毒品，為販賣行為所吸收，均不另論罪
    。又被告前於八十四年四月間，因煙毒案件，經臺灣高雄地方法院判處有期徒刑
    二年二月，並經臺灣高等法院高雄分院駁回其上訴而確定，甫於八十七年五月十
    五日執行完畢，有臺灣高等法院被告全國前案紀錄表、臺灣高等法院檢察署刑案
    紀錄簡覆表各一份存卷可參，其於五年以內再犯本件有期徒刑以上之罪，為累犯
    ，但因被告所犯販賣第一級毒品罪之法定本刑為死刑、無期徒刑而不得加重其刑
    ，附此敘明。被告於八十九年七月十七日委由不知情之戊○○交付欲出售予癸○○之毒品，是為間接正犯。被告與戊○○同遭逮捕後，雖主動向警報告另持有丁○○交付之海洛因磚一塊，但被告供稱係經丁○○寄放而非販入而得，尚難認為
    被告就此部分供承全部犯行而有接受裁判之意思，不能認為係自首。但被告既向
    警供出毒品來源為丁○○，司法警察並因而破獲丁○○販毒案已如前述，爰依毒
    品危害防制條例第十七條之規定減輕其刑。被告向丁○○販入海洛因，以及販賣
    海洛因予癸○○未遂，暨單純持有安非他命（並於與戊○○同遭逮捕時被查獲）
    等部分（即移送併辦部分），雖未據起訴，但與已起訴之意圖供販賣而持有海洛
    因與安非他命部分，有前揭接續、想像競合、吸收等裁判上與實質上一罪之關係
    ，本院自得併予審理。爰審酌被告一再持有鉅量毒品為警查獲，嚴重戕害國民身
    體健康及影響社會治安，惡性重大，唯犯後曾經自動供出販賣毒品上線丁○○，
    並配合警方查獲大量毒品海洛因，免於流入市面，擴大危害，顯見被告尚知悔悟
    等一切情狀，並參酌被告之上線丁○○歷審均經判處有期徒刑十年乙節，量處如
    主文第一項所示之刑，以資懲戒。且依被告所犯販賣毒品之性質，本院認有褫奪
    公權之必要，併宣告褫奪公權五年。
四、被告自丁○○處販入之海洛因磚一塊（淨重三一五公克，驗餘淨重三０五公克）
    、其與戊○○同遭逮捕時扣案之海洛因四小包（合計淨重十四．三二公克，不含
    包裝袋）與安非他命一包（驗前毛重卅六．三三公克，驗後毛重卅六．二五公克
    ，不含包裝部分）、及被告在中信徵信社被查獲之之海洛因磚一塊、海洛因四中
    包又一小包（總淨重二八四．四八公克，其中海洛因磚及三中包、一小包共淨重
    二五０．四四公克，另一中包海洛因淨重卅四．０四公克）與安非他命共四包（
    總驗前淨重五三．四八公克，總驗後淨重五三．二七公克），均係查獲之毒品，
    應依毒品危害防制條例第十八條第一項前段沒收銷燬。至於被告與戊○○同遭逮
    捕時查扣之包裝海洛因空袋四只（重一．三九公克），暨司法警察在中信徵信社
    搜扣而得之包裝海洛因（磚）空袋共五只（各重六．二四及二．五四公克）、包
    裝安非他命空袋四只（總重三．一六公克）、電子秤一台、研磨攪拌器一台、刷
    子一支及分裝用塑膠空袋四包，則屬供被告犯施用、販賣、意圖販賣而持有第一
    、二級毒品所用之物，併依毒品危害防制條例第十九條第一項之規定沒收（最高
    法院八十八年度台上字第五０三三號判決參照）。再被告與戊○○同遭逮捕時查
    扣之包裝安非他命空袋一只（不包含安非他命，未單獨秤重），則屬被告所有，
    供其犯單純持有第二級毒品罪所用之物，併依刑法第三十八條第一項第二款沒收
    之（犯毒品危害防制條例第十一條第二項之罪不得依同條條例第十九條第一項沒
    收）。至於南市二分局員警於八十九年八月七日下午五時三十分許，在高雄市○○○路二二七號蘭卡威咖啡館所查獲丁○○持有之海洛因磚一塊（淨重三四八．
    三四公克），因係丁○○持有欲販賣被告但未行交付被告即為警查扣，顯未經被
    告持有，且已於丁○○販毒案歷審判決中諭知沒收銷燬，故不重覆於本案宣告沒
    收銷燬之。
據上論斷，應依刑事訴訟法第二百九十九條第一項前段、第三百條，毒品危害防制條
例第四條第一項、第十七條、第十八條第一項前段、第十九條第一項，刑法第十一條
前段、第四十七條、第三十七條第二項、第三十八條第一項第二款，判決如主文。
本案經檢察官蔡英俊到庭執行職務
中      華      民      國    九十一    年      八      月      七      日
                                    臺灣臺南地方法院刑事第四庭
                                        審判長法  官  簡慧娟
                                              法  官  卓穎毓
                                              法  官  陳欽賢
右正本證明與原本無異。
如不服本判決，應於判決送達後十日內，向本院提出上訴狀。
                                              書記官  何小玉
中      華      民      國    九十一    年      八      月     十二     日
附錄法條：
毒品危害防制條例第四條第一項
製造、運輸、販賣第一級毒品者，處死刑或無期徒刑；處無期徒刑者，得併科新台幣
一千萬元以下罰金。
